【裁判字號】    90,交上訴,712
【裁判日期】    901128
【裁判案由】    過失致死等
【裁判全文】
臺灣高等法院臺南分院刑事判決          九十年度交上訴字第七一二號  Ａ
      上  訴  人  臺灣雲林地方法院檢察署檢察官
      被      告  戊  ○  ○
      選任辯護人  劉  炯  意  律師
右上訴人因被告過失致死等案件，不服臺灣雲林地方法院八十九年度交訴字第一一三
號中華民國九十年四月十三日第一審判決（起訴案號：臺灣雲林地方法院檢察署八十
九年度偵字第五０六九號），提起上訴，本院判決如左：
      主      文
上訴駁回。
      理      由
一、公訴意旨略以：被告戊○○平日幫其父親丁○○從事務農，並以駕駛農用曳引車
    為其附隨業務，係屬從事駕駛業務之人，於民國（下同）八十九年一月二十八日
    上午十一時許，無駕駛執照駕駛一部無車牌號碼之大型農用曳引車，沿雲林縣北
    港鎮○○里○○路由西湖往東湖由西向東方向行駛，途經雲林縣北港鎮○○路與
    華勝路之有燈號標誌交岔路口前（即雲林縣北港鎮○○里○○路一０三號前之十
    字路口），欲左轉進入華勝路往元長鄉方向之際，原應注意車前狀況及燈光號誌
    之指示而不得闖紅燈行駛，並應注意汽車行近交岔口要左轉時，應距交岔路口三
    ０公尺前顯示方向燈或手勢，行至交岔路口中心處左轉，並不得佔用來車道搶先
    左轉，且應注意大型農用曳引車之慢行至交岔路口時，其左轉彎時應繞越道路中
    心處左轉進入右側慢車道行進，再應注意除準備停車或臨時停車外，不得駛出路
    面邊緣或跨越兩條車道行駛，復應隨時採取必要安全措施，以保行車安全，適有
    陳健德騎乘ＭＡＬ─二九七號機車，其後搭載丙○○，沿雲林縣華勝路由元長鄉
    ○○街里之由北向南方向直行，詎被告於上揭時地，疏未注意而將該大型農用曳
    引車之車頭超過紅綠燈桿二點九公尺處，並未注意車前狀況，亦未依燈光號誌之
    指示即闖紅燈並佔用來車道搶先左轉，並未距交岔路口三０公尺前顯示方向燈或
    手勢，且未隨時採取必要安全措施，而與綠燈直行之陳健德騎乘機車在該交岔路
    口尚未至中心處（靠近陳健德行駛車道內）相撞，造成陳健德機車車頭撞擊戊○○曳引車左前輪下方保險桿處，機車車頭全毀，致陳健德、丙○○受有頭部等挫
    傷（丙○○對被告提出傷害告訴部分，業於偵查中之八十九年二月二十三日撤回
    告訴），經送醫急救後，惟陳健德仍因傷重延於八十九年一月二十九日七時許不
    治死亡。又被告無照駕駛該無車牌號碼之農耕機行駛公路，致陳健德、丙○○受
    有頭部等挫傷後，立即逃逸駛離現場，因認被告涉犯業務過失致死、肇事逃逸等
    罪嫌。
二、按犯罪事實應依證據認定之，無證據不得推定其犯罪事實。又不能證明被告犯罪
    者，應諭知無罪之判決，刑事訴訟法第一百五十四條、第三百零一條第一項分別
    定有明文。且按刑法上之過失犯，必須危害之發生，與行為人之欠缺注意，具有
    因果聯絡關係，始能成立。至行為人之過失，與被害人自己之過失，併合而為危
    害發生之原因時，雖不能阻卻其犯罪責任，但僅被害人之過失為發生危害之獨立
    原因者，則行為人縱有過失，與該項危害發生之因果關係，已失其聯絡，自難令
    負刑法上過失之責，最高法院著有二十三年度上字第五二二三號判例可資參照。
三、本件公訴人以被告涉犯業務過失致死、肇事逃逸等罪嫌，係以被告無駕駛執照駕
    駛無車牌號碼之大型農用曳引車左轉時，車頭突出占用幹道，並駛出路面邊緣，
    亦未注意車前狀況及燈光號誌之指示，且闖紅燈行駛，尚且距交岔路口三０公尺
    前未顯示方向燈或手勢，再未注意大型農用曳引車之慢行至交岔路口時，其左轉
    彎時應繞越道路中心處左轉進入右側慢車道行進，以致肇事，肇事後逃離現場，
    並舉告訴人己○○之指述、證人甲○○、丙○○、乙○○之證述與臺灣省嘉雲區
    車輛行車事故鑑定委員會、臺灣省車輛行車事故覆議鑑定委員會，認被告無照駕
    駛無車牌號碼之農耕機行駛公路及肇事後駛離現場，有違規定之鑑定結果及警員
    乙○○會同被告、證人甲○○、丙○○、告訴人己○○重建肇事現場之相關人員
    位置圖、照片，並斟酌警員乙○○以陳健德同型號一００型機車駕駛，並後載丙○○，以平均時速五十公里，在丙○○看見前方綠燈之位置測試，約有六秒即可
    到達該十字路口，倘係超過時速五十公里以上者，約四秒即可駛達該路口，而核
    與該華勝路段（即台十九線）紅綠燈變換秒數為：綠燈四十五秒、黃燈三秒、紅
    燈三十秒，再東西湖路段紅綠燈變換秒數為：綠燈二十五秒、黃燈三秒、紅燈五
    十秒，復四面全紅燈為二秒，認定本件陳健德行駛中前方號誌為綠燈，且被告車
    頭凸出占用幹道直行而闖紅燈行駛等為其主要論據。
四、訊據被告戊○○堅決否認有何過失責任及肇事逃逸之情，辯稱：其並未闖紅燈，
    是被害人陳健德騎乘機車在該交岔路口闖紅燈，才撞到其所駕駛之曳引車左前輪
    下方保險桿處，發生車禍後因恐怕造成該處交通阻塞，而且其家因在該車禍現場
    附近，所以才直接把曳引車開回家，回家後就打電話報警，又稱，其有在路口中
    線再大轉彎，轉彎時有顯示方向燈，伊沒有闖紅燈，亦未突出佔用來車道，並非
    肇事逃逸各等語。
五、經查，本件肇事原因，雖告訴人己○○及證人丙○○均指明被告有闖紅燈之事實
    ，但告訴人己○○當時並未在現場親眼目睹，而證人丙○○與被害人為朋友關係
    ，且當時又坐在被害人所騎機車後座，並對於該處路旁搭建有帳篷一事，在原審
    陳稱並未看到等語，則對於行進中其號誌為何，焉能清楚記憶，是其有關被告闖
    紅燈之證述，自不免有偏頗及不正確之虞，況且依丙○○於偵查中之證述：其位
    置距綠燈號誌約五十公尺等語，故縱使證人丙○○在五十公尺外所看到之號誌為
    綠燈，然該綠燈不知已閃亮多久，被害人車行至該交岔路口，該號誌是否尚未轉
    為紅燈，均無從得知，此所以公訴人以警員乙○○會同被告、甲○○、丙○○、
    己○○重建肇事現場，以相關人員位置圖、照片，並斟酌警員乙○○以陳健德同
    型號一００型機車駕駛，並後載丙○○，以平均時速五十公里，在丙○○看見前
    方綠燈之位置測試，約有六秒即可到達該十字路口，倘係超過時速五十公里以上
    者，約四秒即可駛達該路口，而核與該華勝路段（即台十九線）紅綠燈變換秒數
    為：綠燈四十五秒、黃燈三秒、紅燈三十秒，再東西湖路段紅綠燈變換秒數為：
    綠燈二十五秒、黃燈三秒、紅燈五十秒，復四面全紅燈為二秒，而為陳健德行駛
    中前方號誌為綠燈，被告闖紅燈之論斷，亦欠缺上開因素之考量，仍無從確定此
    一論斷之真實，而臺灣省嘉雲區車輛行車事故鑑定委員會、臺灣省車輛行車事故
    覆議鑑定委員會，固認為被告無照駕駛無車牌號碼之農耕機行駛公路及肇事後駛
    離現場，有違規定，惟亦認本件因涉及號誌問題，無從鑑定。查無照駕駛固有違
    道路交通安全法規，但與被告有無過失行為，仍無必然關聯。嗣本院再以如將號
    誌排除，被告有無肇事責任﹖並請參酌起訴書所指(一)左轉時未於距交岔路口三十
    公尺顯示光(二)左轉佔用來車道(三)未繞越道路中心處左轉進入右側慢車道(四)駛出
    路面邊緣或跨越二條車道(五)左轉未注意車前狀況(六)車頭超過紅綠燈桿二．九公尺
    ﹖等情節函詢台灣省嘉雲區車輛行車事故鑑定委員會﹖據覆稱因涉及號誌問題，
    無法鑑定。至該會雖說明該肇事交岔路口設有行車管制號誌，依道路交通安全規
    則之規定，遵行綠燈號誌指示之一方，有絕對優先權。以上均不能據認定被告係
    為闖紅燈者，即使被告於偵查中自認有過失，仍須依證據認定之。且依前開鑑定
    亦均未認定被告駕駛之曳引車有公訴人所指之過失責任，而依卷證資料亦無被告
    有何疏失之憑據。
六、次查，依證人甲○○於原審之證述：當時我是跟在拼裝車（指被告所駕駛之曳引
    車）後面，拼裝車是在等紅燈，後來拼裝車開走了，我也跟著他（指被告）過．
    ．．．．．．直到我從旁邊閃過，才看到是綠燈等語。於本院調查時證稱：我看
    到被告的車停車等紅燈，我在後面看不到燈號，等被告的車啟動，已經是綠燈了
    ，被告可能啟動後才撞倒人的等情。可知當時被告是停車等紅燈後始開動車輛，
    通常之情，被告既在等紅燈，自會等待號誌由紅燈轉為綠燈後，始開動車輛，無
    等待中再起意闖紅燈之理。復依國立交通大學行車事故鑑定意見書，其鑑定意見
    認陳健德駕駛重機車未靠外側車道行駛於華勝路闖紅燈，且因故未注意車前狀況
    ，而致碰撞前未及採取必要措施之可能性較高。雖未確切認係陳健德闖紅燈，但
    亦無其他現場跡象，可佐證係被告闖紅燈之事實，是本件肇事責任不應以推測歸
    屬於被告闖紅燈之結果。再查，依證人即處理員警乙○○於原審之證述：本件車
    禍是由勤務中心通報北辰派出所，當天由他擔任備勤前去處理，到現場時被告在
    車禍附近他家的旁邊，當他詢問在場之人，肇事之農用曳引車是何人駕駛時，被
    告就表示是伊駕駛的（見原審卷第十九頁），於本院調查時證稱：被告家在十字
    路口約十公尺，在號誌燈的下面，肇事地點在十字路口中心；肇事後被告將車倒
    退到他家前面等語。核與被告所言：其家因在該車禍現場附近，所以才直接把曳
    引車開回家，並非肇事逃逸等情相符，足可證明被告並非因肇事而逃逸，乃一時
    駛離現場附近，其後並在現場當面承認肇事人。綜上所述，被告上開辯解，應非
    子虛。
七、此外，復查無其他積極證據，足以證明被告有何上揭公訴人所指過失致死犯行，
    因此原審以不能證明被告犯罪而諭知無罪之判決，核無不合，檢察官上訴意旨，
    仍執前詞並認證人甲○○與被告為朋友關係，其有關被告戊○○未闖紅燈之證述
    ，不免有偏頗及不正確之虞云云，然查本件亦無積極事證足資證明被告戊○○有
    闖紅燈之事實，已如前述，又原判決已認定被告並未肇事逃逸（理由二最後四行
    ），是檢察官上訴，指摘原判決不當，非有理由，應予駁回。
據上論結，應依刑事訴訟法第三百六十八條，判決如主文。
本案經檢察官曾銘芳到庭執行職務。
中    華    民    國      九十      年      十一      月      二十八    日
                                  臺灣高等法院臺南分院刑事第三庭
                                      審判長法官  黃    崑    宗
                                            法官  莊    俊    華
                                            法官  林    勝    木
右正本證明與原本無異。
如不服本判決，應於判決送達後十日內向本院提出上訴狀，其未敘述理由者並應於提
出上訴狀後十日內向本院補提理由書（應附繕本)。
                                      法院書記官  吳    秋    賢
中    華    民    國      九十      年      十一      月      二十九    日


司法院資訊處製作；財團法人民間司法改革基金會備份。
